【裁判字號】    92,保險簡上,5
【裁判日期】    920813
【裁判案由】    給付保險金
【裁判全文】
臺灣高雄地方法院民事判決  九十二年度保險簡上字第五號
    上  訴  人  丙○○○○○○.
    被上訴人    新光人壽保險股份有限公司
    法定代理人  乙○○
    訴訟代理人  甲○○
右當事人間請求給付保險金事件，上訴人對於中華民國九十二年三月六日本院高雄簡
易庭九十一年度雄簡字第二三號第一審判決提起上訴，本院判決如左：
    主      文
上訴駁回。
第二審訴訟費用由上訴人負擔。
    事實及理由
一、上訴人經合法通知，未於言詞辯論期日到場，核無民事訴訟法第三百八十六條所
    列各款之情形，爰依被上訴人聲請，由其一造辯論而為判決。
二、上訴人起訴主張：伊以自己為被保險人，向被上訴人投保如附表所示之保險契約
    ，嗣於八十九年六月二十四日罹患乳癌，並先後於八十九年八月二十一日起至十
    月六日止，及同年十月二十日起至十二月九日止，共計自費住院九十八日，依保
    險契約約定，被上訴人應給付如附表所示之住院治療金三十九萬二千元及出院療
    養金四萬八千元，合計四十四萬元，詎被上訴人拒絕給付，為此，爰依保險契約
    法律關係提起本訴，求為判命被上訴人如數給付及加計法定遲延利息之判決。原
    審判決命被上訴人應給付上訴人十萬四千元之本息，並駁回其餘請求，被上訴人
    就其敗訴部分，未據上訴，已告確定；上訴人就其敗訴部分不服提起上訴，並於
    本院聲明：(一)原判決不利於上訴人部分廢棄；(二)被上訴人應再給付上訴人二十六
    萬四千元，及自起訴狀繕本送達翌日起至清償日止，按年息百分之五計算之利息
    。
三、被上訴人則以：上訴人雖自費住院，但全程請假，或甚至請友人代為臥床，並無
    實際住院之事實，自與保單條款約定之住院要件不符，請求無理由等語，資為抗
    辯。並於本院聲明：請求駁回上訴。
四、兩造不爭執之事項：
  (一)兩造簽定如附表所示之保險契約，嗣上訴人於八十九年六月二十六日罹患乳癌，
    先後於八十九年八月二十一日起至同年十月六日止，及十月二十日起至十二月五
    日止，至高雄市立婦幼綜合醫院自費住院。
  (二)上訴人如確有住院之事實，則被上訴人對其計算之保險金數額，並不爭執（見原
    審卷第一二二頁及本院九十二年七月二十三日言詞辯論筆錄）。
五、上訴人主張因乳癌住院治療，被上訴人依約應給付保險金，為被告否認，並以前
    開情詞置辯。是兩造之主要爭點在於：上訴人罹患乳癌病症是否有住院之必要？
    如認有住院之必要，其實際住院日數為何？茲將本院判斷分述如下：
  (一)按保險為最大善意及最大誠信之射倖性契約，保險契約之當事人皆應本諸善意與
    誠信之原則締結保險契約，始能免流於純粹賭博性，並避免肇致道德危險。本件
    兩造訂定之保險契約「新光安康住院保險附約條款」第五條第五項所謂「住院」
    係指：被保險人因疾病傷害，經醫師診斷，必須入住醫院診療，並經正式辦理住
    院手續且確實在醫院接受診療者；又「新光住院醫療日額保險附約條款」第三條
    第五項所謂「住院」之定義則為：被保險人因意外傷害或疾病，經醫院診斷必須
    住院治療，並正式辦理住院手續，且連續住院達六小時以上者，方可依保險契約
    請領保險金，此有兩造所不爭執之前開保險契約條款在卷可憑（見原審卷第二０
    及二二頁）。衡其目的，乃保險契約之雙方當事人本諸誠信，並確保被保險人住
    院之危險能經由保險契約理賠而獲得適當之醫療資助，而非鼓勵被保險人藉此獲
    得不當得利，如被保險人僅形式上登記住院，而無實際住院之必要及事實，則將
    導致保險之道德風險及形成醫療浪費，此亦可由全民健康保險特約醫事服務機構
    合約（特約醫院、診所適用）第七條：「保險對象住院特約醫事服務機構不得准
    其請假離院或外宿。除特殊重大事故必須親自處理者，經診治醫師同意，並於病
    歷載明保險對象請假事由、起訖時間後，方得准其請假外出，且晚間不得外宿；
    未經請假外出者視同自動出院，特約醫事服務機構於確認後應即為其辦理出院手
    續。特約醫事服務機構未依前項規定辦理者，中央健康保險局不予支付其相關費
    用」規定之立法意旨相互應證。因此，上訴人依兩造所訂立之保險契約請求給付
    本件保險金之要件，必須符合其因疾病，經醫師診斷必須入住醫院治療，及確實
    於醫院中接受治療或連續住院達六小時以上之實際住院之事實，應無疑義。
  (二)經查，上訴人主張伊先後於八十九年八月二十一日起至十月六日止，及十月二十
    日起至同年十二月九日止，至高雄市立婦幼綜合醫院自費住院治療，並提出診斷
    證明書為證（見原審卷第二六至二八頁），然查，上訴人至高雄市立婦幼綜合醫
    院自費住院之出院時間應為八十九年十二月五日，而非十二月九日（見原審卷第
    五七頁），共計自費住院九十四日。上訴人主張其自費住院至十二月九日，共計
    住院九十八日，尚有誤會，先此敘明。
  (三)又上訴人係於八十九年八月二十一日至九月十八日止，接受放射線治療，九月十
    八日至十月六日、二十日起至十二月九日止，接受化學抗癌藥物治療，因為避免
    治療期間上訴人有嘔吐或其他不適狀況需要處理，上訴人亦曾發生多次白血球低
    下之情況而需接受白血球升高藥劑之治療情形，及上訴人本人要求自費住院，致
    該醫院無法拒絕等情，並經原審依職權函詢高雄市立婦幼醫院及調取上訴人之病
    歷資料查證屬實，有該院九十一年七月二十五日高市婦醫病字第０九一０００三
    六三八號函及九十二年一月十六日高市聯醫病字第○九二○○○○二一六號函在
    卷可參（見原審卷第五五至一０五頁及第二一三至二一四頁），準此，上訴人罹
    患乳癌病症確有住院治療之必要，堪以認定。
  (三)惟查，上訴人於前揭住院期間，先後於八十九年八月二十二日起至同年十月六日
    、十月二十一日起至十月二十二日、十月二十五日起至十月二十九日、十月三十
    一日起至十一月一日止、十一月三日、十一月五日、十一月十七日起至十一月十
    九日止、十一月二十二日起至十二月五日止，共計七十四日均請假外出之事實，
    有上開住院病歷及護理紀錄在卷可稽（見原審卷第六一頁以下），該段期間上訴
    人既無實際住院之事實，自應扣除，故上訴人實際住院日期應僅有八月二十一日
    、十月二十日、二十三日、二十四日、三十日、十一月二日、四日、十一月六日
    起至同月十六日、十一月二十日起至二十一日，共計二十日。至上訴人抗辯請假
    係經過醫師許可等語，然因自費住院病人並無請假時數之限制，且其自覺情況良
    好而請假，院方亦無理由拒絕等情，此有上揭醫院函文可稽（見原審卷第二一四
    頁）。參以，上訴人住院目的既在於避免其接受化學藥物治療期間，產生嘔吐或
    其他不適情形時可以即時妥善治療，而上訴人既自覺身體情況良好而請假離院外
    出，顯見其於請假期間之身體狀況應無住院治療之必要，上訴人抗辯，並不足採
    。是上訴人請假之期間，並不符合前揭兩造保險契約約定之住院要件，上訴人自
    不得請求被上訴人給付該段期間之保險金。
  (四)承上所述，上訴人符合保險契約約定住院定義之實際住院期間僅為二十日，依附
    表所示之保險契約約定，其得請求之癌症住院治療保險金每日二千元、住院保險
    金及病房費各一千元，即每日四千元，共計八萬元（4000×20=80000），及出院
    療養金每日一千二百元，最高可請領二十日，共計二萬四千元（1200×20=24000
    ），總計為十萬四千元（80000+24000=104000），是上訴人請求之保險金在十萬
    四千元之範圍內為有理由，應予准許，逾此部分之請求，尚屬無據，不應准許。
六、綜上所述，上訴人請求被上訴人給付住院保險金及出院後療養費十萬四千元，及
    自起訴狀繕本送達翌日起至清償日止，按年息百分之五計算之利息，應予准許，
    逾此部分之請求，不應准許，原審就超過上開應准許部分，所為上訴人敗訴之判
    決，並無違誤，上訴意旨指摘原判決不當，求予廢棄改判，為無理由，應予駁回
    。
七、據上論結，本件上訴為無理由，依民事訴訟法第四百三十六條之一第三項、第三
    百八十五條第一項前段、第四百四十九條第一項、第七十八條，判決如主文。
中      華      民      國    九十二    年      八      月    十三      日
                              臺灣高雄地方法院民事第一庭
~B審判長法官  林紀元
~B法      官  唐照明
~B法      官  蘇姿月
右為正本係照原本作成。
本判決不得上訴。
中      華      民      國    九十二    年      八      月    十三      日
~B法院書記官  歐文政
附表：
  ┌──┬────────┬────┬────────────────┐
  │編號│保險契約名稱    │投保日期│保險契約約定理賠金額（新台幣）  │
  ├──┼────────┼────┼────────────────┤
  │ 一 │新光防癌終身壽險│77.12.15│因癌症住院可請領：              │
  │    │保險金額五十萬元│        │(1)住院治療保險金：每日二千元    │
  │    │                │        │(2)出院後療養金：每日一千二百元  │
  │    │                │        │ （給付日數最高以二十日為限，即 │
  │    │                │        │   給付最高金額為二萬四千元）   │
  ├──┼────────┼────┼────────────────┤
  │ 二 │主契約：        │89.02.24│因癌症住院可請領：              │
  │    │長福終身壽險（分│        │(1)每日病房費一千元              │
  │    │期繳型）        │        │(2)住院保險金一千元              │
  │    │附約：          │        │                                │
  │    │安康住院保險附約│        │                                │
  │    │住院醫療日額甲型│        │                                │
  └──┴────────┴────┴────────────────┘


司法院資訊處製作；財團法人民間司法改革基金會備份。
